【裁判字號】    99,上訴,1010
【裁判日期】    990531
【裁判案由】    毒品危害防制條例
【裁判全文】
臺灣高等法院刑事判決                99年度上訴字第1010號
上  訴  人  臺灣板橋地方法院檢察署檢察官
被      告  甲○○
選任辯護人  沙洪律師
上列上訴人因被告毒品危害防制條例案件，不服臺灣板橋地方法
院98年度訴字第537號，中華民國99年1月14日第一審判決（起訴
案號：臺灣板橋地方法院檢察署97 年度偵字第23652號），提起
上訴，本院判決如下：
    主  文
上訴駁回。
    理  由
一、本案經本院審理結果，認第一審判決對被告甲○○為無罪之
    諭知，核無不當，應予維持，並引用第一審判決書記載之證
    據及理由（如附件）。
二、檢察官上訴意旨以：原判決未交待勘驗證人李立賜、王振名
    警詢錄音帶之結果，是否具有可信性及必要性之要件，即遽
    認無證據能力，理由欠備；原判決引用證人李立賜警詢供述
    ，卻又認該供述無證據能力，理由矛盾；被告之供述與證人
    李立賜於警詢之供述相協，原判決未詳加勾稽；證人王振名
    已於偵查時結證曾向被告購買毒品，且有通聯紀錄可資佐證
    ，原判決僅以證人前後所述被告之電話門號不一，即認證人
    王振名之證言與檢察官起訴之事實有間，對該證據資料之取
    捨判斷有誤云云。
三、按「依刑事訴訟法第一百五十四條證據裁判主義之規定所揭
    櫫國際公認刑事訴訟無罪推定原則，在檢察官所舉證據及法
    院依法定職權調查所得之證據，其為訴訟上之證明，尚未達
    於通常一般人均不致有所懷疑，而得確信其為真實之程度，
    足以證明被告有罪之前，自應推定其無罪。施用毒品者所稱
    向某人買受毒品之指證，不得作為有罪判決之唯一證據，仍
    須調查其他必要之證據，以察其是否與事實相符，良以毒品
    買受者之指證，依毒品危害防制條例第十七條之規定，其供
    出毒品來源而破獲者，得減輕其刑，其憑信性於通常一般人
    已有所懷疑，其真實性自有待其他必要證據加以補強。而所
    謂必要之補強證據，固不以證明販賣毒品犯罪構成要件之全
    部事實為必要，但仍以與施用者之指證具有相當之關聯性，
    經與施用者之指證綜合判斷，已達於通常一般人均不致有所
    懷疑，而得確信施用者之指證為真實者，始足當之。」（最
    高法院99年度台上字第2373號判決意旨參照），是本件被告
    有無涉犯公訴人所指販賣第一級毒品海洛因予李立賜、王振
    名之罪行，除李立賜、王振名之指訴外，即應視本件公訴人
    有無提出必要性之補強證據以資證明被告確有公訴人所指犯
    行。
四、本院查：
  (一)本件檢察官起訴被告販賣海洛因，固舉所謂購買施用者李立
    賜於警詢、王振名於警詢、偵查中供述向被告購買毒品之證
    言；李立賜、王振名另案施用毒品所扣海洛因毒品；通聯紀
    錄；被告於警詢供述曾與李立賜對調東西等為證，然被告於
    警詢關於與李立賜對調東西等供述，非惟未見記載於筆錄，
    且所謂對調東西，亦與李立賜於偵查及原審之供述顯不相同
    ，更與被告於警詢時即否認販賣海洛因之供述不相一致，自
    不得憑為不利於被告之認定。另吸毒者持有海洛因乃事理之
    常，證人李立賜、王振名於經警查獲後，為邀毒品危害防制
    條例第17條之寬典，供出其等認識之被告為其上手，亦非不
    可想像，是亦難以該等證人持有另案扣案之海洛因，且於警
    詢時供稱係向被告購買，即遽認被告確有本件販賣海洛因犯
    行，而證人王振名雖於民國97年8月26日偵查時結證稱向被
    告購買海洛因（97年度偵字第23652號卷第42頁），惟其旋
    於同年12月3日偵查時，結證稱未與被告就毒品商談價錢，
    亦未拿錢給被告，並結證稱警詢及前次偵查係因警察硬要其
    指訴被告販毒，方於警詢及前次偵查為不實之供述（同前偵
    卷第82頁），依上述明顯不一致之偵訊供述，尚不足認已達
    一般通常人均不致有所懷疑之程度。至卷附李立賜、王振名
    與被告間97年5月29日及同年6月24日之電話通聯紀錄，亦僅
    能證明彼等間曾有電話聯絡之事實，遑論證人李立賜所撥打
    之0000000000門號乃登記於證人王振名名下，而非由被告自
    行申請，以上述通聯紀錄與李立賜、王振名之指證相互印證
    ；參酌被告不相一致之警詢供述及李立賜、王振名確實施用
    海洛因且其等另持有毒品扣案等客觀卷證，尚難謂檢察官上
    述舉證已達於通常一般人均不致有所懷疑，而得確信施用者
    之指證為真實之程度。況李立賜、王振名彼等嗣於原審法院
    審理時，復均更易其詞，改口否認向被告購買毒品，致先後
    所述亦不一致，顯有瑕疵，上述供詞既有明顯瑕疵，檢察官
    所舉之通聯紀錄等，不足憑為認定被告確有販賣海洛因之補
    強證據又如前述，則依前述最高法院判決所揭之意旨，原審
    為被告無罪之判決，經核尚稱妥適，而無違背法令或恣意取
    捨證據之不當。
  (二)檢察官雖以上情上訴，惟查：原判決已明確說明係依刑事訴
    訟法第159條第1項規定認定證人李立賜、王振名警詢筆錄無
    證據能力，原判決雖未具體說明勘驗上述筆錄之結果，而漏
    未補充敘明上述筆錄不符刑事訴訟法第159條之2之例外情形
    ，惟其既已依法認定無證據能力，上述細微疵漏，並不礙其
    所為無證據能力之認定。至原判決所載證人李立賜警詢供述
    部分，僅在說明檢察官所為之舉證不足，並無一方面認定無
    證據能力，另方面又以該無證據能力之筆錄內容為認定事實
    之依據，蓋本件並無被告販賣海洛因之事實可資認定。另不
    論係通聯紀錄或被告於警詢之供述及證人王振名於偵查之結
    證，並不足憑為認定被告有本件販賣海洛因犯行之補強證據
    又如前述，則檢察官上訴認原判決對上開證據資料之取捨判
    斷有誤云云，亦非可採。
  (三)綜合以上，檢察官上述各節，經核均無理由，應予駁回。
  (四)至原判決第1頁最末行97年5月30日，係97年6月9日之誤載，
    惟該誤載並無礙原判決之正確，應併此指明。
據上論斷，應依刑事訴訟法第373條、第368條，判決如主文。
本案經檢察官孫冀薇到庭執行職務。
中    華    民    國    99    年    5     月    31    日
                  刑事第九庭  審判長法  官  陳貽男
                                    法  官  周盈文
                                    法  官  詹駿鴻
以上正本證明與原本無異。
如不服本判決，應於收受送達後10日內向本院提出上訴書狀，其
未敘述上訴之理由者並得於提起上訴後10日內向本院補提理由書
（均須按他造當事人之人數附繕本）「切勿逕送上級法院」。
                                    書記官  梁淑時
中    華    民    國    99    年    5     月    31    日
附件：
臺灣板橋地方法院刑事判決               98年度訴字第537號
公  訴  人  臺灣板橋地方法院檢察署檢察官
被      告  甲○○  男  48歲（民國○○年○○月○○日生）
                    身分證統一編號：Ｚ000000000號
                    住臺北縣三峽鎮○○路54號
                    （另案於臺灣臺北監獄臺北分監執行中）
選任辯護人  沙洪律師
上列被告因違反毒品危害防制條例案件，經檢察官提起公訴（97
年度偵字第23652 號），本院判決如下：
    主  文
甲○○無罪。
    理  由
一、公訴意旨略以：被告甲○○明知海洛因係毒品危害防制條例
    第2 條第2 項第1 款所規定之第一級毒品，不得販售，竟基
    於販賣第一級毒品之犯意，於民國97年5 月29日上午11時許
    ，在臺北縣三峽鎮臺北大學附近，以新臺幣（下同）3,000
    元之價格，販售第一級毒品海洛因2 包（合計驗餘淨重0.38
    08公克）予李立賜；另於97年6 月24日中午12時許，在臺北
    縣三峽鎮○○路附近之廟宇內，以每包3,000 元之價格，販
    售第一級毒品海洛因2 包（合計驗餘淨重0.429 公克）予王
    振名，因認被告涉犯毒品危害防制條例第4 條第1 項之販賣
    第一級毒品罪嫌等語。
二、公訴人認被告涉有上開販賣第一級毒品罪嫌，係以：(一)被告
    於警詢及偵查中之供述，(二)證人李立賜於警詢時之證述，(三)
    證人王振名於警詢及偵查中之證述，(四)被告所持行動電話門
    號0000000000號之申登人資料及自97年5 月27日起至同年月
    29日止之雙向通聯記錄1 份，(五)王振名所持行動電話門號00
    00000000號之申登人資料及97年6 月23日、24日之雙向通聯
    記錄1 份，(六)臺北縣政府警察局樹林分局97年5 月29日北縣
    警樹偵字第0970017195號報告書、交通部民用航空局航空醫
    務中心97年5 月30日航藥鑑字第0972949 號毒品鑑定書各1
    份，(七)臺北縣政府警察局樹林分局97年6 月25日北縣警樹偵
    字第0970020151號報告書、交通部民用航空局航空醫務中心
    97年6 月25日航藥鑑字第0973362 號毒品鑑定書各1 份等資
    為其論據。
三、按犯罪事實應依證據認定之，無證據不得認定犯罪事實；又
    不能證明被告犯罪者，即應諭知無罪之判決，刑事訴訟法第
    154 條第2 項、第301 條第1 項分別定有明文。次按認定不
    利於被告之事實，須依積極證據，苟積極證據不足為不利於
    被告事實之認定時，即應為有利於被告之認定，更不必有何
    有利之證據。又認定犯罪事實所憑之證據，雖不以直接證據
    為限，間接證據亦包括在內，然而無論直接或間接證據，其
    為訴訟上之證明，須達於通常一般人均不致有所懷疑，而得
    確信其為真實之程度，始得據為有罪之認定（最高法院30年
    上字第816 號及76年臺上字第4986號判例意旨參照）。
四、訊據矢口否認有何販賣第一級毒品犯行，辯稱：伊沒有販賣
    毒品給任何人，伊不認識李立賜，也沒有使用過李立賜所講
    的行動電話門號0000000000號，伊沒有使用過王振名所講的
    行動電話門號0000000000號，且王振名所講渠使用之行動電
    話門號0000000000號，早於97年5 月下旬就將該門號SIM 卡
    押在伊這裡，渠在為警查獲時不可能使用這支行動電話門號
    等語。經查：
  (一)按被告以外之人於審判外之言詞或書面陳述，除法律有規定
    者外，不得作為證據，刑事訴訟法第159 條第1 項定有明文
    。本件公訴人雖舉證人李立賜、王振名於警詢時之陳述為證
    ，惟證人李立賜、王振名於警詢時之證述，均係被告以外之
    人於審判外所為之言詞陳述，已據被告、辯護人於本件言詞
    辯論終結前聲明異議（見本院98年4 月17日準備程序筆錄第
    3 頁），本不得作為證據。
  (二)況按毒品危害防制條例第17條規定，犯同條例第10條施用毒
    品罪或第11條持有毒品罪，供出毒品來源，因而破獲者，得
    減輕其刑，則施用或持有毒品之人，如供出毒品之來源因而
    破獲者，既得邀減輕其刑之寬典，為擔保其所為不利於販賣
    者之陳述之真實性，亦應有足以令人確信其陳述為真實之補
    強證據。而所謂補強證據，則指該陳述本身之外，其他足以
    證明所陳述之犯罪事實確具有相當程度真實性之證據而言，
    雖所補強者，非以事實之全部為必要，但亦須因補強證據與
    陳述之相互利用，足使犯罪事實獲得確信者，始足當之（最
    高法院98年度臺上字第7717號判決意旨參照）。李立賜前於
    97年5 月29日上午11時20分許，為警在臺北縣三峽鎮○○街
    56號前，查獲其持有第一級毒品海洛因2 包（合計驗餘淨重
    0.3808公克），而王振名亦於97年6 月24日下午4 時30分許
    ，為警在臺北縣樹林巿保安街1 段與博愛街口，查獲其持有
    第一級毒品海洛因2 包（合計驗餘淨重0.4290公克），且其
    等經警採集尿液送驗結果，均呈安非他命類及鴉片類陽性反
    應，此有臺北縣政府警察局樹林分局97年5 月29日北縣警樹
    偵字第0970017195號刑事案件報告書、97年6 月25日北縣警
    樹偵字第0970020151號刑事案件報告書、交通部民用航空局
    航空醫院中心97年6 月9 日航藥鑑字第0972949 號毒品鑑定
    書、97年7 月2 日航藥鑑字第0973362 號毒品鑑定書、臺灣
    檢驗科技股份有限公司97年6 月12日CH/2008/50883 號濫用
    藥物檢驗報告、97年7 月9 日CH/2008/60665 號濫用藥物檢
    驗報告等影本各1 件附卷可稽（見臺灣板橋地方法院檢察署
    97年度偵字第23652 號偵查卷第77頁、第79頁、第89至90頁
    、第94至95頁、第97頁、第98頁），惟其等於警詢及偵查中
    所為之陳述，卻有下述可議之處，又無其他補強證據足資佐
    證，自不據以認定被告涉有販賣第一級毒品之犯行：
    1.證人李立賜雖於警詢時證稱：伊於97年5 月29日上午11時
      許，在臺北縣三峽鎮臺北大學前，以3,000 元之價格，向
      綽號「阿木」之男子購買伊為警查獲之上開第一級毒品海
      洛因2 包，且係以伊使用之行動電話門號0000000000號撥
      打「阿木」使用之行動電話門號0000000000號聯繫毒品交
      易事宜等情，並指認該名綽號「阿木」之男子即為被告（
      見同上偵查卷第8 頁、第10頁反面、第11頁），惟其嗣於
      偵查中及本院審理時即堅詞否認曾向被告購買毒品，並證
      稱：伊不認識被告等語（見同上偵查卷第45頁、第86頁、
      本院98年7 月28日審判筆錄第3 至5 頁），則其前後供詞
      反覆，已有可議。再參酌證人李立賜於警詢時所指綽號「
      阿木」之男子所使用之行動電話門號0000000000號登記申
      請人為王振名，此有遠傳電信股份有限公司函附之申登人
      資料1 份存卷足憑（見同上偵查卷第54頁），而被告亦否
      認其於97年5 月間曾使用行動電話門號0000000000號（見
      同上偵查卷50至51頁、本院98年12月24日審判筆錄第10頁
      ），且證人李立賜於偵查中證稱：伊忘記何時將行動電話
      門號0000000000號借給被告等語（見同上偵查卷第82頁）
      ，更於本院審理時證稱：伊係將該行動電話門號借給綽號
      「阿志」之人使用等語（見本院98年8 月18日審判筆錄第
      3 頁），則被告於97年5 月間是否確有使用行動電話門號
      0000000000號，即非無疑，是縱依公訴人所舉行動電話門
      號0000000000號之雙向通聯記錄（見同上偵查卷第63頁）
      ，可得悉該門號於97年5 月29日上午10時52分許曾與證人
      李立賜使用之行動電話門號0000000000號通話，亦難逕認
      定該次通話即係被告與證人李立賜間之通話，自無法遽以
      佐證證人李立賜於警詢時所述上情為真。此外，復未據公
      訴人提出其他補強證據足以證明證人李立賜證述其曾向被
      告購買第一級毒品海洛因等情節確係真實，依前揭說明，
      即不得以其證述內容作為認定被告有罪之唯一證據。
    2.又證人王振名雖於警詢時證稱：伊於97年6 月23日下午，
      在臺北縣三峽鎮臺北大學附近，以3,000 元之價格，向綽
      號「阿三」之男子購買伊為警查獲之上開第一級毒品海洛
      因2 包，且係撥打「阿三」使用之行動電話門號00000000
      00號與渠聯繫毒品交易事宜云云，並指認該名綽號「阿三
      」之男子即為被告（見同上偵查卷第13頁反面、第14頁）
      ，嗣於第一次接受偵訊時證稱：伊係於97年6 月24日中午
      ，在臺北縣三峽鎮○○路附近之廟宇，以1 包3,000 元之
      價格，向被告購買伊為警查獲之第一級毒品海洛因2 包，
      當時係以伊使用之行動電話門號0000000000號撥打被告使
      用之行動電話門號0000000000號找渠購買毒品云云（見同
      上偵查卷第42頁），又於第二次接受偵訊時證稱：伊於97
      年6 月24日當天確實向被告拿了伊為警查獲之第一級毒品
      海洛因2 包，但伊當時拿不出錢，就跟被告說改天再算錢
      ，並未約定1 包究竟賣多少錢，也沒有實際交付任何金錢
      給被告云云（見同上偵查卷第82頁），再於本院審理時改
      稱：伊為警查獲之毒品係向綽號「阿傳」之人買的云云（
      見本院98年8 月18日審判筆錄第5 頁），則其對於向被告
      購買毒品之時間、地點、價格，甚至有無交付對價等情節
      ，前後供述一再翻異，真實性已值懷疑。再觀諸卷附行動
      電話門號0000000000號之雙向通聯紀錄（見同上偵查卷第
      66頁），該門號於97年6 月23日全日均未曾與行動電話門
      號0000000000號聯絡，又依卷附行動電話門號0000000000
      號之雙向通聯紀錄（見同上偵查卷第76頁），該門號於97
      年6 月24日全日亦未曾與行動電話門號0000000000號聯絡
      ，則證人王振名於警詢及偵查中證述其於97年6 月23日或
      24日，曾以其使用之行動電話門號0000000000號與被告使
      用之行動電話門號0000000000號聯繫毒品交易事宜一節，
      即不足採信。至公訴意旨雖認證人王振名係於97年6 月24
      日上午11時54分許，以其使用之行動電話門號0000000000
      號與被告使用之行動電話門號0000000000號聯繫毒品交易
      事宜等語（見起訴書證據清單編號5 待證事實欄所載），
      惟證人王振名於警詢時係證稱：被告之前所留行動電話門
      號0000000000號已經不用，改以行動電話門號0000000000
      號聯絡等情（見同上偵查卷第13頁反面），又於偵查中證
      稱：伊於97年3 月間係撥打行動電話門號0000000000號與
      被告聯絡，於97年6 月間則係撥打行動電話門號00000000
      00號與被告聯絡等情（見同上偵查卷第42頁），乃堅指其
      於97年6 月間並非撥打行動電話門號0000000000號與被告
      聯繫毒品交易事宜，且被告於偵查中亦陳明其係於97年7
      月間才開始行動電話門號0000000000號等語（見同上偵查
      卷第50頁），則公訴意旨所認上情，顯與證人王振名之證
      述內容有間，亦查無其他積極證據足資證明，自無法遽予
      認定被告與證人王振名曾於97年6 月24日上午11時54分許
      以行動電話聯繫毒品交易之事實。從而，證人王振名於警
      詢及偵查中之證詞，既有前述多次齟齬之處，又查無足使
      本院確信其所述為真之補強證據，依前揭說明，即不得逕
      以其單一指認即斷定被告有販賣第一級毒品海洛因之犯罪
      事實。
五、綜上所述，本件公訴意旨雖指被告涉有販賣第一級毒品海洛
    因予李立賜、王振名等人，惟依公訴人所舉各項證據方法，
    尚無法使本院達到確信其為真實之程度，此外，復查無其他
    積極證據足資認定被告有販賣第一級毒品之犯行，揆諸首揭
    法律規定及判例意旨，既不能證明被告犯罪，即應為其無罪
    判決之諭知。
據上論斷，應依刑事訴訟法第301 條第1 項，判決如主文。
本件經檢察官黃筵銘到庭執行職務。
中    華    民    國    99    年    1     月    14    日
                  刑事第七庭審判長法  官  戴嘉清
                                  法  官  林晏鵬
                                  法  官  王瑜玲

司法院資訊處製作；財團法人民間司法改革基金會備份。
